臺灣新北地方法院刑事判決
110年度審訴字第1373號
公  訴  人  臺灣新北地方檢察署檢察官
被      告  羅弘亞



上列被告因詐欺案件，經檢察官提起公訴（110年度偵字第31169
號、第39543號、第43225號、第43273號），被告於準備程序中
就被訴事實為有罪之陳述，經本院合議庭裁定改以簡式審判程序
審理，判決如下：
    主  文
戊○○犯三人以上共同詐欺取財罪，共貳罪，各處有期徒刑壹年
。應執行有期徒刑壹年貳月。又犯三人以上共同詐欺取財未遂罪
，處有期徒刑陸月。
扣案之手機壹支（含SIM卡壹張）沒收。未扣案之犯罪所得新臺
幣壹仟元沒收，於全部或一部不能沒收或不宜執行沒收時，追徵
其價額。
    事實及理由
一、戊○○明知依一般社會生活之通常經驗，應可知悉一般人均可
    自行至超商領取包裹，若有收受包裹之必要，均可要求對方
    直接將包裹以店對店寄送至自己方便收取之超商，並可預見
    非有正當理由，依他人指示至超商領取包裹後轉寄與他人，
    該他人取得包裹後將可能藉以遂行詐欺取財等犯行，並逃避
    檢警人員之追緝，詎戊○○仍基於縱上情發生，亦不違背自己
    本意之不確定故意，於民國110年8月10日前某日，加入林渝
    鎧(另案偵辦)、真實姓名年籍不詳暱稱「Mack」之成年男子
    所屬之詐欺集團，約定擔任取簿手工作，嗣由該詐欺集團某
    成員向附表所示之人，施用附表所示詐術，致附表所示之人
    陷於錯誤，將附表所示金融帳戶之提款卡，以附表所示寄送
    過程寄出，戊○○再於附表所示取簿過程領取包裹。適戊○○領
    取附表編號3所示包裹時，為埋伏員警當場查獲，並當場扣
    得附表編號3之包裹，並經警始循線查悉上情。
二、證據：
  ㈠被告戊○○於偵查、本院準備程序及審理時之自白。
  ㈡證人兼被害人乙○○於警詢及偵查中之證述。
　㈢證人兼告訴人甲○○於警詢及偵查中之指證。
　㈣告訴人丙○○於警詢之指訴。
　㈤被害人乙○○、告訴人甲○○及丙○○遭詐騙之對話內容翻拍照片
    。
  ㈥被告與真實姓名年籍不詳之詐欺集團上游成員之對話內容翻
    拍照片。
  ㈦新北市政府警察局三重分局扣押筆錄、扣押物品目錄表、贓
    物認領保管單、現場照片、高鐵車票、代收款專用繳款證明
    、寄貨單據、貨態查詢系統翻拍照片、監視器檔案光碟暨其
    翻拍照片。
三、論罪科刑：
  ㈠觀諸本案詐欺犯罪型態，係由多人縝密分工方能完成之集團
    性犯罪，包括林渝鎧、「Mack」、其他詐欺集團成員，復加
    上被告自己，犯案人數應至少3人以上，且被告對本案上開
    事實亦不爭執。是核被告就附表編號1、2所為，係犯刑法第
    339條之4第1項第2款之三人以上共同詐欺取財罪；就附表編
    號3所為，係犯同法第339條之4第2 項、第1項第2款之三人
    以上共同詐欺取財未遂罪。被告與林渝鎧、「Mack」及其他
    詐欺集團成年成員間（無證據證明有未成年人），就本案犯
    行，有犯意聯絡及行為分擔，應論以共同正犯。
  ㈡被告於附表編號3所示取簿過程，前往收取金融帳戶提款卡之
    包裹，為已著手實行加重詐欺構成要件行為，惟尚未得手即
    遭警方查獲，為未遂犯，爰依刑法第25條第2項之規定減輕
    其刑。又被告所為上開3次犯行，犯意各別，行為互殊，應
    予分論併罰。
  ㈢爰審酌被告不思循正當途徑獲取所需，竟加入詐欺集團擔任
    取簿手之工作，率爾共同為本案犯行，致多位被害人受騙而
    交付金融帳戶提款卡，助長詐騙歪風，危害社會治安，所為
    應予非難，惟犯後已坦承犯行，態度尚可，且所參與工作之
    角色，其主觀惡性、介入程度及犯罪情節，相較於主要之籌
    劃者、主事者或實行詐騙者，顯然輕重有別，兼衡被告個人
    戶籍資料查詢結果註記大學肄業之教育程度、於警詢中自陳
    小康之家庭經濟狀況、素行、犯罪之動機、目的、手段、共
    同犯罪之參與程度、被告獲利、被害人人數，及甫領取附表
    編號3所示包裹即為警察查獲等一切情狀，分別量處如主文
    所示之刑，並就不得易服社會勞動部分定應執行刑。
四、沒收：
  ㈠按犯罪所得，屬於犯罪行為人者，沒收之。前2項之沒收，於
    全部或一部不能沒收或不宜執行沒收時，追徵其價額，刑法
    第38條之1第1項、第3項分別定有明文。查被告參與本案詐
    欺犯行，因領取附表編號1、2所示包裹，獲得報酬為新臺幣
    1,000元，業據被告於本院準備程序中陳明於卷，此部分並
    未扣案，為避免被告無端坐享犯罪所得，且經核本案情節，
    宣告沒收並無過苛之虞，是以上開犯罪所得，亦應依上開規
    定宣告沒收，於全部或一部不能沒收或不宜執行沒收時，追
    徵其價額。
  ㈡扣案之手機1支（含SIM卡1張）為被告所有，供本件詐欺犯行
    所使用，業經被告於本院中坦認，爰依刑法第38條第2項之
    前段規定，宣告沒收。
　㈢扣案如附表編號3所示之提款卡1張，業為警查扣後發還被害
    人乙○○，此有卷附之贓物認領保管單附卷可查，依刑法第38
    條之1第5項之規定，爰不予宣告沒收或追徵其價額。至被告
    就附表編號1、2詐得告訴人甲○○及丙○○之提款卡各1張，固
    屬被告犯罪所得，然此等物品本身並無一定之財產價值或價
    值甚微，且可透過掛失、更換等方式，使該等物品失其功用
    ，均不具備刑法上之重要性，為免執行之困難，故依刑法第
    38條之2第2 項規定不予宣告沒收。
據上論斷，應依刑事訴訟法第273條之1第1項、第299條第1項前
段，判決如主文。
本案經檢察官丁○○偵查起訴，檢察官宋有容到庭執行職務。
中　　華　　民　　國　　111 　年　　1　　月　　17　　日
                  刑事第二十三庭  法  官  龔書安
上列正本證明與原本無異。
如不服本判決，應於判決送達後20日內敘明上訴理由，向本院提
出上訴狀 (應附繕本) ，上訴於臺灣高等法院。其未敘述上訴理
由者，應於上訴期間屆滿後20日內向本院補提理由書「切勿逕送
上級法院」。                  　　　　　　　　　
                                  書記官  石秉弘
中　　華　　民　　國　　111 　年　　1 　　月　　19　　日
附錄本案論罪科刑法條全文：
中華民國刑法第339條之4
犯第339條詐欺罪而有下列情形之一者，處1年以上7年以下有期
徒刑，得併科1百萬元以下罰金：
一、冒用政府機關或公務員名義犯之。
二、三人以上共同犯之。
三、以廣播電視、電子通訊、網際網路或其他媒體等傳播工具，
    對公眾散布而犯之。
前項之未遂犯罰之。
附表：
編號 被害人 實行詐術 寄送過程 遭詐騙之金融帳戶提款卡 取簿過程  1 甲○○ (有提告) 於110年8月5日10時許，向甲○○配偶佯稱：應徵做家庭手工手機膜包裝 ，須提供金融提款卡云云。 於110年8月5日12時40分許，以「交貨便」方式寄送包裹至右列地點。 國泰世華銀行帳戶 000000000000號 (甲○○名下帳戶) 於110年8月10日14時5分許，至新北市○○區○○街00號(統一超商埔墘門市)領取。  2 丙○○ (有提告) 於110年8月1日某時，向丙○○佯稱 ：應徵代工，須提供金融提款卡云云 。 於110年8月5日6時20分許，以「交貨便」方式寄送包裹至右列地點。 合作金庫銀行帳戶 0000000000000號(丙○○名下帳戶) 於110年8月10日14時27分許，至新北市○○區○○路0段000巷0弄0號(統一超商偉嘉門市)領取。  3 乙○○ (未提告) 於110年8月7日16時許，向乙○○佯稱：可以迅速賺錢 ，須提供金融提款卡云云。 於110年8月8日15時34分許，以「交貨便」方式寄送包裹至右列地點。 兆豐銀行帳戶 00000000000號 (乙○○名下帳戶) （已返還）  於110年8月10日15時45分許，至新北市○○區○○路000號(統一超商龍濱門市)領取。